臺灣士林地方法院刑事判決　　　　　　　　　　　　　九十年度簡上字第一七號
　　上　訴　人
　　即　被　告　甲○○
右列上訴人因傷害案件，不服本院九十年度簡字第三八一號，中華民國九十年十月十
二日第一審簡易判決（聲請簡易判決處刑案號：九十年度偵字第一八００號），本院
管轄之第二審合議庭判決如左：
    主  文
上訴駁回。
甲○○緩刑參年。
    事  實
一、甲○○係國立陽明醫學院醫學系學生，於民國（下同）八十九年六月五日凌晨三
    時許，在國立陽明大學女生第二宿舍三０八室內，與室友乙○○因生活作息問題
    發生爭執，竟基於傷害之故意，揮拳毆打乙○○，致乙○○受有左眼結膜下出血
    及眼眶挫傷等傷害。
二、案經乙○○訴請台灣士林地方法院檢察署檢察官偵查聲請簡易判決處刑。
    理  由
一、訊據被告甲○○，固坦承於右揭時、地與室友乙○○因生活作息發生爭執，並有
    毆打乙○○之事實，惟辯稱：伊與乙○○是互毆、扭打，是她先動手打人，伊出
    於防衛才還手的，伊亦有受傷云云。惟查：右揭事實，業據告訴人乙○○指訴甚
    詳，復有記載如事實欄所載傷勢之台北市立陽明醫院診斷書影本一紙附卷可稽。
    雖被告辯稱與乙○○二人是互毆，其亦有受傷害云云，然告訴人乙○○於告訴狀
    及偵查中均指稱是被告出拳毆打她，被告在翌日故意撞傷自己，向校方反控告訴
    人當日有毆打被告，但案發當日請伊玉桂教官處理時，已仔細端詳被告確定她當
    時並無絲毫受傷等語，而證人即為渠等處理紛爭之國立陽明大學教官伊玉桂於偵
    查中證稱：當天甲○○來找伊時，說她與乙○○二人打架，乙○○來找伊時說她
    自己並未動手，伊與乙○○男友通電話時，有告訴他甲○○外表看不出有怎樣，
    之後要伊帶乙○○去驗傷，伊才請社監帶她去，伊當時看不出甲○○有受傷，甲
    ○○也沒有講（有受傷），也未要求要驗傷，所以沒有帶她去驗傷，甲○○向伊
    報告時，伊沒有仔細檢視她的受傷部位，因為她當時並沒有特別告訴伊她那部位
    有受傷等語（見八十九年度他字第一八一０號卷第三十一、三十二頁），足見案
    發後被告從未提到自己有受傷或要求驗傷，且證人伊玉桂教官亦未見被告受有何
    傷害，參以被告提出之診斷書，可見被告驗傷之日期為案發後之翌日即八十九年
    六月六日，並非案發當日，且依卷附診斷書可見被告受傷之部位為前額右側（右
    眉右上方）瘀腫約三×二公分，右小腿皮下瘀血二處各約三×二公分，衡情，被
    告若果因告訴人之毆打致受有上開傷害，則以傷在前額右側明顯之傷勢，證人伊
    玉桂當日應無未見之理，況被告若果受有上開傷害，於告訴人向教官要求驗傷時
    ，其理應一併要求驗傷才是，然其卻對於自己受傷之事隻字未提，實有違常情，
    是其所辯實難採信。況正當防衛必須對於現在不法之侵害始得為之，侵害業已過
    去，即無正當防衛可能，至於彼此互毆，必一方初無傷人之行為，因排除對方不
    法之侵害而加以還擊，始得以正當防衛論，故侵害已過去後之報復行為，與無從
    分辨何方為不法侵害之互毆行為，均不得主張正當防衛，且衡之一般社會經驗法
    則，互毆係屬多數動作構成單純一罪而互為攻擊之傷害行為，縱令一方先行出手
    ，而還擊一方在客觀上苟非單純僅對於現在不法之侵害為必要排除之反擊行為，
    因其本即有傷害之犯意存在，則對其互為攻擊之還手反擊行為，自無主張正當防
    衛權之餘地（最高法院七十三年台上字第一五二二號、八十四年度台非字第二０
    八號著有判決），是告訴人當時縱與被告係互毆，然被告仍無主張正常防衛之餘
    地，所辯不足採信，本案事證明確，被告之犯行洵堪認定。
二、核被告所為，係犯刑法第二百七十七條一項之傷害罪。原審依刑事訴訟法第四百
    四十九條第一項前段、第三項、第四百五十四條第二項，刑法第二百七十七條第
    一項、第四十二條第二項、罰金罰鍰提高標準條例第一條前段、第二條，判處被
    告罰金六千元，並諭知易服勞役之折算標準，其認事用法均無不合，量刑亦屬妥
    適。被告上訴意旨，指稱渠二人為互毆，雙方均有受傷，其情可憫恕，請求免除
    其刑云云，指摘原判決不當，核非可採，其上訴為無理由，應予駁回。然被告前
    未曾受有期徒刑以上刑之宣告，有臺灣高等法院被告全國前案紀錄表、台灣士林
    地方法院檢察署刑案紀錄查註紀錄表各一份在卷可按，其犯後坦承犯行，認被告
    經此刑之宣告後，應知警惕而無再犯之虞，本院因認暫不執行其刑罰為當，予以
    宣告緩刑三年，用啟自新。
據上論斷，應依刑事訴訟法第四百五十五條之一第一項、第三項、第三百六十八條，
刑法第七十四條第一款，判決如主文。
本案經檢察官呂文忠到庭執行職務
中      華      民      國      九十一     年     二      月     十八   日
                                       臺灣士林地方法院刑事第四庭
                                           審判長法  官  杜  惠  錦
                                                 法  官  吳  祚  承
                                                 法  官  楊  迺  伶
右正本證明與原本無異。
本件不得上訴。
                                                 書記官  趙  彩  彤
中      華      民      國      九十一     年     二      月   二十     日
論罪法條：
刑法第二百七十七條第一項：
  傷害人之身體或健康者，處三年以下有期徒刑，拘役或一千元以下罰金。
